【裁判字號】    89,訴,495
【裁判日期】    900424
【裁判案由】    違反電業法等
【裁判全文】
臺灣嘉義地方法院刑事判決                          八十九年度訴字第四九五號
    公  訴  人  臺灣嘉義地方法院檢察署檢察官
    被      告  甲○○
右列被告因違反電業法案件，經檢察官提起公訴（八十九年度偵字第一一六七號），
本院判決如左：
    主  文
甲○○無罪。
    理  由
一、公訴意旨略以：被告甲○○係嘉義市○○路三三五號「金車電子遊藝場」負責人
    ，其意圖節省電費，竟於民國八十八年十月底某日，僱用具有共同犯意聯絡之某
    不詳年籍姓名之人，在上址遊藝場，將臺灣電力股份有限公司（下稱臺電公司）
    之公務員委託其掌管之電號000000000號、表號00000000號之
    三相三線式電表表箱、內層、端子蓋上所裝置屬準公文書之封印鎖三只撬開，破
    壞封印鉛塊後，改造電表內部齒輪軸結構，致使電表計度失準，進而竊取價值新
    台幣（下同）三十九萬一千六百二十一元之八萬零九百四十度電氣，因認被告涉
    有刑法第一百三十八條之毀損公務員委託第三人掌管之準公文書罪嫌及違反電業
    法一百零六條第三款之竊電罪嫌。
二、按犯罪事實應依證據認定之，無證據不得推定其犯罪事實，刑事訴訟法第一百五
    十四條定有明文。故事實之認定，應憑證據，如未能發現相當證據，或證據不足
    以證明，自不能以推測或擬制之方法，以為裁判基礎；認定不利於被告之事實，
    須依積極證據，苟積極證據就被告有罪未達無庸置疑之地步，而不足為不利於被
    告事實之認定時，即應為有利於被告之認定，最高法院四十年度台上字第八六號
    、三十年度上字第八一六號分別著有判例可資參照。
三、公訴人認被告甲○○涉有上開犯嫌，無非以證人即臺電公司嘉義區營業處稽查丙
    ○○之證言，查獲現場照片四幀，扣案之電表瓦時計、乏時計各一只等為其論據
    。訊據被告固坦承係「金車電子遊藝場」負責人持有並保管前開電表，惟堅詞否
    認有何犯行，辯稱：其於八十八年十一月一日開始承租上址，僅於八十九年一月
    份繳納乙期電費，並未破壞封印及改造電表等語。
四、經查：
（一）被告係自八十九年十一月一日起向案外人丁○○承租嘉義市○○路三三五號房
      屋，並於上址設置「金車電子遊藝場」，且自任負責人等情，除為被告所是認
      外，並據證人即前址房屋出租人丁○○於偵查中結證：「（問：何時租給甲○
      ○？）八十八年十一月份。．．（問：無訛（偵查卷第四十二頁至第四十三頁
      訊問筆錄），復有房屋租賃契約書一份、嘉義市政府八十八年十一月十六日嘉
      市府建商登字第○八八二二○○二號營利事業登記證一紙在卷（偵查卷第三十
      三頁至第三十六頁，警卷第十五頁）可稽。
（二）又臺電公司設置於前址之電表係於八十九年一月十九日為臺電公司嘉義區營業
      處稽查員楊俊明會同警方查獲有破壞封印及改造電表內齒輪構造等情，亦為證
      人楊俊明於警訊及偵查中證述屬實（警卷第五頁至第六頁偵訊筆錄，偵查卷第
      八頁至第九頁訊問筆錄），復有卷附之查獲時現場照片四幀足憑，及扣案之電
      表瓦時計、乏時計各一只可資佐證。
（三）再臺電公司係發覺上址用電情形異常進而查獲本件，業據證人丙○○於審理時
      證述：「當初因為電腦發現用電異常，電腦顯示後，我才去金車遊藝場查獲的
      ，從八十七年開始，嘉義市○○街三三五號『金車商行』申請用電到目前為止
      都沒有變動，我們向被告追償八十九年一月十九日止回溯六十四天的電費；金
      車商行從八十七年開始都有用電的情形，八十八年三月、五月應繳電費的數額
      都在三千元以下，與之前相差甚多，這就是我們認為有異常的地方，所以我們
      才進一步去『金車商行』查它的用電情形。」等情（本院卷第三十八頁訊問筆
      錄）甚詳。而「金車商行」係案外人乙○○自七十八年九月三十日經核准於嘉
      義市○○街三三五號所設立，八十一年九月二十五日歇業，前址並以該商號名
      稱申請用電迄今未變，業據證人乙○○證述屬實（本院卷第七十一頁至第七十
      二頁審判筆錄），且有卷附嘉義市政府九十年一月二十日九十府建商字第六六
      七○號函附之「金車商行」營利事業登記抄本一份可佐（本院卷第五十七頁）
      ，是「金車商行」與被告開設之「金車電子遊藝場」顯然不同，在「金車電子
      遊藝場」設立之前，該址以「金車商行」名義申請用電之事實應與被告毫無關
      涉。又觀上址之用電詳細度數及應繳電費情形，八十七年十一至十二月間之用
      電度數為六千六百四十度，換算電費為一萬九千四百零八元；八十八年一至二
      月間之用電度數為五百六十度，換算電費為二千七百九十九元；八十八年三至
      四月間之用電度數為二百四十度，換算電費為八百零一元；八十八年五至六月
      間之用電度數為一萬二千一百六十度，換算電費為四萬四千九百零九元；八十
      八年七至八月間之用電度數為六千度，換算電費為二萬一千一百九十元；八十
      八年九至十月間之用電度數為四千三百四十度，換算電費為一萬四千二百二十
      五元；八十八年十一至十二月間之用電度數為三萬零三百二十度，換算電費為
      八萬零二百九十元（依偵查卷第十四頁證物袋內及第三十二頁之臺電公司電費
      通知及收據聯二紙所示，設於嘉義市○○街三三五號之電表，其八十九年一月
      份繳費單之用電計費期間係自八十八年十月二十六日起計至八十八年十二月二
      十三日止，應繳電費為八萬零二百九十元；三月份繳費單係自八十八年十二月
      二十三日起計至八十九年二月二十五日止，應繳電費為十萬四千七百四十五元
      ，則臺電公司單月繳費單所示之用電期間應為該月前二月之用電期間），有臺
      電公司嘉義區營業處八十九年九月二十五日嘉區費核發字第八九○九四五九八
      號函在卷（本院卷第七頁至第八頁）可查，八十八年三、五月份應繳電費（即
      八十八年一至二月及三至四月用電）分別為二千七百九十九元、八百零一元，
      與八十八年一月份（即八十七年十一月至十二月用電）應繳電費一萬九千四百
      零八元相差達十倍以上；八十八年七月份應繳電費（即八十八年五至六月用電
      ）四萬四千九百零九元，與八十八年九月份應繳電費（即八十八年七至八月用
      電）之二萬一千一百九十元、八十八年十一月份應繳電費（即八十八年九至十
      月用電）之一萬四千二百二十五元相較之，又呈現倍數降低之情形。
（四）依前所述，臺電公司固係由於上址八十八年三、五月應繳電費較之八十九年一
      月應收電費驟減達十倍以上始進行本件稽查，且上址八十八年五月至十月間之
      用電情形又呈現倍數降低之情事，然而，被告遲至八十八年十一月一日起開始
      於上址設置金車電子遊藝場，亦如前述，是上開驟減及降低等用電異常情事顯
      然於被告承租上址並持有保管電表之前即以存在，則在被告保管電表以先，於
      屋主丁○○管領上址電表之下，該電表頗有可能早已為人破壞封印並改造構造
      。
（五）雖被告於查獲後已補繳三十九萬一千六百二十一元之電費，亦經證人丙○○於
      偵查中證述屬實（偵查卷第九頁訊問筆錄），復有臺電公司追償電費計算單一
      份、補繳電費收據八張在卷（偵查卷第十二頁至第十六頁）可查，惟此充其量
      僅能證明被告曾經溢領電氣等情，並不能等同於被告破壞封印、改造電表構造
      ，以及主觀上明知該址業遭竊電之事實。
五、綜上所陳，公訴人所舉證人丙○○之證言、現場照片四幀、扣案電表二只等證據
    ，固得證明被告上址所設電表曾遭人破壞封印並改造結構之事實，然而，在被告
    八十八年十一月一日開始承租上址並持有保管電表以先，早在同年一月至十月間
    該處已發生用電驟減等異常情事，極有可能在被告承租該處前已有他人破壞封印
    、改造電表構造進而竊電，況自前開證據又無由推論被告自設立「金車電子遊藝
    場」斯時起，主觀上已知該址電表為人改變構造，並利用此等情狀遂行竊電之故
    意，要難單憑被告持有保管電表之事實，擬制被告之犯行。此外，復查無其他積
    極證據得認被告確有公訴人所指犯行，揆之前開說明，不能證明被告犯罪，應為
    無罪之諭知，以免冤抑。
據上論斷，應依刑事訴訟法第三百零一條第一項，判決如主文。
本案經檢察官陳美君到庭執行職務。
中      華      民      國    九十      年      四      月    二十四    日
                                      臺灣嘉義地方法院刑事第二庭
                                          法  官  張  道  周
右正本證明與原本無異。
如不服本判決，應於判決送達後十日內向本院提出上訴狀( 應附繕本 )。
中      華      民      國    九十      年      四      月    二十六    日
                                          書記官  王  佩  湘


司法院資訊處製作；財團法人民間司法改革基金會備份。
